臺灣臺北地方法院民事判決　　　　　　　94年度訴字第2958號
原　　　告　新光人壽保險股份有限公司
　　　　　　　　　　　3樓
法定代理人　乙○○
　　　　　　　　　　　3樓
訴訟代理人　甲○○
被　　　告　丁○○
上列當事人間請求清償借款事件，本院於民國94年9月5日言詞辯
論終結，判決如下：
    主  文
原告之訴駁回。
訴訟費用由原告負擔。
    事  實
甲、原告方面：
一、聲明：被告等應給付原告新台幣（下同）1,444,343元整，
    及自民國（下同）91年2月27日起至清償日止按年利率百分
    之九計算之利息，並自91年2月27日起至清償日止按上開年
    利率百分之二十計算之違約金。訴訟費用由被告負擔。又原
    告於言詞辯論終結後，始另減縮聲明為：被告應給付原告
    304,763元及自民國91年2月27日起至清償日止按年利率百分
    之九計算之利息，並自91年2月27日起至清償日止按上開年
    利率百分之二十計算之違約金。
二、陳述：
（一）依二造當事人間約定書第30條及保證書之約定，如因本契
      約涉訟時，雙方同意以台灣台北地方法院為第一審管轄法
      院，本件即應以　鈞院為第一審管轄法院，合先敘明。
（二）被告丁○○以其所有之不動產設定本金最高限額抵押權予
      原告，擔保其本人對聲請人現在及將來所負一切債務之清
      償，嗣後並於83年12月27日先後邀同被告丙○○為連帶保
      證人向原告借款3,000,000、500,000元整，均約定按年息
      百分之九計付利息。惟被告丁○○均僅繳納本息至88年2
      月20日止。嗣拍賣抵押物債權人實行抵押權陳報債權時，
      利息計算期間起始日誤植為88.12.20，正確應為88.2.20
      。該實際債權原本、利息及違約金總計應為4,483,499元
      。債權人於該強制執行事件共分配金額為3,039,156元，
      有臺灣臺南地方法院90年度執字第6104號強制執行金額計
      算書分配表可證，因此不足額正確應為1,444,343元。綜
      上所述，就上開分配不足之部分依消費借貸關係，被告丁
      ○○自仍應負清償之責，另被告丙○○為連帶保證人，依
      保證關係亦應負連帶清償之責，為此請求判決如訴之聲明
      。
（三）本件請求金額1，444，343元與分配表不同，敘明如下：
　　　被告丁○○對於借款中之撥款001及002均僅繳納本息至民
  　　國88年2月20日止，此有債務人繳息明細可稽。債權人實
　　　行抵押權陳報債權時，利息計算期間起始日誤植為88.12.
  　　20，正確應為88.2.20。該實際債權原本、利息及違約金
    　總計應為4,483,499元。債權人於該強制執行事件共分配
      金額為3,039,156元，有臺灣臺南地方法院90年度執字第
      6104號強制執行金額計算書分配表可證，因此不足額正確
      應為144,4343元。又本件分別對被告之借款債權早於87年
      間即聲請對被告發支付命令，而被告均未異議而確定。本
      件因計算錯誤乃另行起訴主張本件債權。
（四）被告於言詞辯論終結後始具狀陳稱略以：原告向台灣台南
      地方法院陳報債權書時誤植利息起算日致分配表不足額短
      少304,763元，是本件請求減縮等語。
三、證據：提出約定書、保證書、抵押權設定契約書及其他約定
    事項、借據、客戶往來交易明細表、債權計算書、臺灣臺南
　  地方法院民事執行處90年度執字第6104號強制執行金額計算
    書分配表、台灣台南地方法院債權憑證各一件、台灣高雄地
    方院及台灣板橋地方法院支付命令及確定證明書各一件。
乙、被告方面：被告未於言詞辯論期日到場，亦未提出書狀作何
    聲明或陳述。
丙、本院依職權調閱台灣板橋地方法院87年度促字第24467號支
    付命令卷及台灣台南地方院87年度拍字第2512號、90度執字
    第6104號全卷。
    理  由
甲、程序方面：本件被告未於言詞辯論期日到場，核無民事訴訟
    法第386條所列各款情形，應依原告之聲請，由其一造辯論
    而為判決。
乙、實體方面：
一、按債務人對於支付命令未於法定期間內提出異議者，支付命
    令與確定判決有同一之效力，民事訴訟法第521條定有明文
    。確定支付命令之效力既與確定判決同，其經核發該支付命
    令之法律關係，當事人自不得就之更行起訴，如更行起訴，
    其訴即屬不合法，最高法院早於71年台上字第1742號號判決
    意旨即採相同見解。次按確定之支付命令與確定判決有同一
    之效力，凡確定判決所能生之既判力及執行力，支付命令皆
    得有之，當事人不得就該法律關係更行起訴。而確定判決所
    生之既判力，除當事人就確定終局判決經裁判之訴訟標的法
    律關係，不得更行起訴或為相反之主張外，法院亦不得為與
    確定判決意旨相反之裁判。否則將使同一紛爭再燃，即無以
    維持法之安定，及保障當事人權利、維護私法秩序，無法達
    成裁判之強制性、終局性解決紛爭之目的。是原告就同一法
    律關係己經對被告聲請核發支付命令，同時該支付命令亦早
    經確定並與確定判決有同一效力，而原告竟就上開同一訴訟
    標的法律關係更行起訴者，其訴訟自顯無理由，應予駁回。
二、經查本件原告起訴主張依消費借貸及連帶保證等法律關係，
    請求被告連帶給付本件經拍賣抵押物後尚餘之欠款，惟原告
    早於87年間，即分別對被告聲請發支付命令，並分經台灣板
    橋方法院核發87促字第24467號支付命令（被告丙○○）、
    台灣高雄地方法以87年度促字第37636號（被告丁○○）支
    付命令，並分別確定，此有原告提出之支付命令影本、債權
    憑證等可稽，核與本院依職權調閱之台灣板橋地方法院87年
　　度促字第24467號支付命令卷及台灣台南地方院87年度拍字
　　第2512號、90度執字第6104號全卷記載相符，自堪信為真實
  　。參照前開說明，本件原告對被告丁○○之消費借貸債權（
    被告丙○○連帶保證債權業經撤回）早於87年間即因核發支
    付命令而確定，是原告本件主張被告應給付聲請拍賣抵押物
    金額不足部分即顯無理由，應予駁回。
三、再查本件債權憑證金額是否計算或記載錯誤乃屬原告與執行
    法院核發債權憑證間爭議，與本件是否為判決既判力範圍所
    及無關，原告執此主張執行法院計算書有誤云云並另行提起
    本件訴訟即無理由，應附此敘明。
四、又本件事證己明，原告提出之其餘證據及陳述，均核與判斷
    結果無涉，爰不一一審酌。
丙、結論：本件原告之訴為無理由，依民事訴訟法第385條第1項
    前段、第78條判決如主文。
中　　華　　民　　國　　94　　年　　9　　月　　19 　日
                  民事第四庭    法　官　洪遠亮
以上正本係照原本作成
如對本判決上訴，須於判決送達後20日內向本院提出上訴狀
中　　華　　民　　國　　94　　年　　9 　　月　　19　　日
                       　　　　 書記官　柯金珠
